【裁判字號】    88,訴,1776
【裁判日期】    890110
【裁判案由】    偽造文書等
【裁判全文】
臺灣板橋地方法院刑事判決                        八十八年度訴字第一七七六號
    公  訴  人  臺灣板橋地方法院檢察署檢察官
    被      告  乙○○○
    選任辯護人  陳益軒
右列被告因偽造文書等案件，經檢察官提起公訴（八十八年度偵字第六一四一號），
本院判決如左：
    主  文
乙○○○行使偽造私文書，足以生損害於他人，處有期徒刑伍月。緩刑參年。
    事  實
一、乙○○○於民國（下同）八十五年十一月五日自任會首，在其臺北縣中和市○○
    路七五一巷三弄二十一號四樓住處召集民間互助會，會期自八十五年十一月五日
    起至九十年四月五日止，約定每人每會新臺幣（下同）一萬元，連同會首共計五
    十四人，於每月五日晚上八點開標，採外標方式標會。其明知於八十六年十一初
    經濟已陷於困難，無支付能力，竟意圖為自己不法所有，於八十六年十一月五日
    ，在上址住處，未經會員丙○○○同意，在標會單上偽填如附表所示被冒標者丙○○○之姓名及得標金額欄所載之標息，依習慣係表示願出標息標取會款之標會
    單準私文書（標會單業已棄失），冒稱未到場之被冒標者丙○○○得標而提示行
    使，以此方式冒標一會，致使如附表活會會員欄所示甲○○○等人陷於錯誤而交
    付會款，共詐得會款計三十九萬元，足以生損害於被冒標者丙○○○及其他之活
    會會員（詳細冒標日期、被冒標者、冒標金額、各活會會員及冒標詐得款項如附
    表所載）。迨至八十七年十一月間乙○○○宣布停會後，經活會會員查證而悉上
    情，屆此始知受騙。
二、案經甲○○○訴請臺灣板橋地方法院檢察署檢察官偵查起訴。
    理  由
一、訊據被告乙○○○對於右揭時地偽填標單標息金額，冒稱丙○○○得標行使，使
    其他活會會員甲○○○等人誤信而交付會款，計詐得會款計三十九萬元之事實坦
    承不諱，核與告訴人甲○○○指訴之情節相符，並經證人即活會會員丙○○○證
    陳屬實，復有互助會單及和解書各一紙附卷可佐，本件事證明確，被告犯行洵堪
    認定，自應依法予以論科。
二﹑按民間互助會會員標會時書寫之標單，一般僅寫金額而已，形式上尚不具備刑法
    第二百十條私文書之外觀，應屬於紙上之文字，依習慣足以表示願出利息之用意
    證明，為同法第二百二十條第一項規定以私文書論之準私文書（最高法院八十二
    年度臺上字第三五０八號、八十四年度臺上字第四一三０號判決參照），本件被
    告於附表所示之冒標日期，在標單上填寫標息，依習慣自足以表示被冒標者丙○○○願出息標取會款用意之證明，該標會單依刑法第二百二十條第一項之規定應
    以私文書論，其偽造該標會單復向各該活會會員詐稱被冒標者得標而行使，使不
    知情之活會會員陷於錯誤而繳交會款，其行為自足以生損害於被冒標者及各活會
    會員，核其所為，係犯刑法第二百十六條、第二百二十條第一項、第二百十條之
    行使偽造準私文書罪、刑法第三百三十九條第一項之詐欺取財罪。其偽造得標會
    單後復持以行使，偽造之低度行為應為行使之高度行為所吸收，不另論罪。又被
    告於事實欄所述所為之冒標詐欺行為，同時向多數會員詐取會款，係以一行為觸
    犯數個相同之詐欺罪名，為同種想像競合犯，應依刑法第五十五條之規定從一重
    處斷。所犯行使偽造準私文書、詐欺取財犯行間，有方法結果之牽連關係，應從
    較重之行使偽造準私文書罪論處。爰審酌被告招募互助會擔任會首，冒標詐欺之
    金額及人數，固屬不是，惟事後坦承犯行，且與被冒標人丙○○○及告訴人甲○○○等人達成和解，渠等均到庭表示願意原諒不再追究等語，經記明筆錄在卷，
    足見其惡性非重等一切情狀，量處如主文所示之刑，以資懲儆。第查被告前未曾
    受有期徒刑以上刑之宣告，有臺灣高等法院檢察署刑案記錄簡覆表附卷可按，犯
    後坦白承認，深具悔意，經此偵審教訓，應知所惕勵，信無再犯之虞，因認前開
    刑之宣告，以暫不執行為適當，爰併宣告緩刑三年，以啟自新。至偽填標息之標
    會單一紙，雖係被告所有供詐欺、行使偽造準私文書犯行所用之物，惟業已棄失
    ，經被告陳明在卷，且未據扣案，自不另為沒收之諭知，併此敘明。
據上論斷，應依刑事訴訟法第二百九十九條第一項前段，刑法第二百十六條、第二百
十條、第三百三十九條第一項、第五十五條、第七十四條第一款，罰金罰鍰提高標準
條例第一條前段，判決如主文。
本案經檢察官張慶林到庭執行職務
中      華      民      國      八十九    年        一    月十    日
                                  臺灣板橋地方法院刑事第六庭
                                          法  官  彭  松  江
右正本證明與原本無異。
如不服本判決，應於判決送達後十日內，向本院提出上訴狀。
                                          書記官  陳  福  記
中      華      民      國      八十九    年       一     月     十     日
附錄本案論罪科刑法條全文：
刑法第三百三十九條：
  意圖為自己或第三人不法之所有，以詐術使人將本人或第三人之物交付者，處五年
以下有期徒刑、拘役或科或併科一千元以下罰金。
  以前項方法得財產上不法之利益或使第三人得之者，亦同。
  前二項之未遂犯罰之。
刑法第二百十條：
  偽造、變造私文書，足以生損害於公眾或他人者，處五年以下有期徒刑。
刑法第二百十六條：
  行使第二百十條至第二百十五條之文書者，依偽造、變造文書或登載不實事項或使
登載不實事項之規定處斷。
刑法第二百二十條第一項：
  在紙上或物品上之文字、符號、圖畫、照像，依習慣或特約，足以為表示其用意之
證明者，關於本章及本章以外各罪，以文書論。


司法院資訊處製作；財團法人民間司法改革基金會備份。
